【裁判字號】    89,台抗,506
【裁判日期】    891006
【裁判案由】    通常保護令
【裁判全文】
最高法院民事裁定                                八十九年度台抗字第五○六號
    再抗告人  乙○○原名游文.
右再抗告人因與相對人甲○○間聲請通常保護令事件，對於中華民國八十九年四月三
十日台灣高等法院裁定（八十九年度家護抗字第四十一號）提起再抗告，本院裁定如
左：
    主  文
原裁定廢棄，應由台灣高等法院更為裁定。
    理  由
本件宜蘭縣警察局宜蘭分局為相對人聲請核發通常保護令，係以：相對人甲○○（原
名張鳳森）與再抗告人為夫妻，目前分居中。再抗告人經常酗酒，並以三字經辱罵相
對人，在夜間強迫相對人為性行為，不讓相對人睡覺，使相對人精神上不堪負荷，更
於民國八十九年一月間，毆打相對人成傷，已構成家庭暴力事件等語。爰聲請法院核
發家庭暴力防治法第十三條第二項第一款、第二款內容之通常保護令等語。
台灣宜蘭地方法院( 下稱宜蘭地院）以：聲請人所主張相對人受家庭暴力之時間均在
八十八年六月二十四日家庭暴力防治法施行前之事實，依法律不溯及既往原則，非家
庭暴力防治法所得規範；至八十九年一月間，受再抗告人暴力侵害及日常受再抗告人
騷擾不能安睡之事實，相對人未能提出任何證據加以證明，其主張即難採信。因而駁
回宜蘭縣警察局宜蘭分局之聲請。
原法院以：查再抗告人有酗酒、動出手摑掌相對人及趕相對人出家門之惡習，並於
八十八年四月十八日將相對人毆打成傷，且兩造自八十八年五月二十日經宜蘭縣員山
鄉調解委員會調解後，迄相對人向宜蘭縣警察局請求代為聲請核發通常保護令止，再
抗告人仍陸續有酗酒及酒後以三字經等不堪入耳言語辱罵相對人並強迫相對人與之為
性行為等情，業據相對人提出驗傷診斷書及調解筆錄為證（見宜蘭地院卷第十頁及第
十一頁），即查再抗告人亦不否認其有喝酒之習慣及辱罵相對人，甚至在本院審理時
到場，仍充滿酒氣，自堪認相對人所為再抗告人有酗酒及酒後辱罵相對人之主張為真
實。再抗告人既有酗酒之習慣並有酒後毆打或辱罵相對人之行為，且復於原法院要求
其戒酒時，當場予以拒絕，顯見相對人有再受再抗告人不法侵害之危險，因而將宜蘭
地院駁回宜蘭縣警察局宜蘭分局聲請之裁定廢棄，依家庭暴力防治法第十三條第二項
第一款、第二款之規定，核發通常保護令，禁止再抗告人對相對人實施身體或精神上
不法侵害之行為及直接或間接對於相對人為騷擾通話、通信之聯絡行為。
按在八十八年六月二十四日家庭暴力防治法施行前之家庭暴力事件，依法律不溯及既
往原則，非家庭暴力防治法所得規範；又法院採為認定事實之證據，必於訟爭事實有
相當之證明力者而後可。查原法院認相對人主張再抗告人有酗酒及酒後以三字經等不
堪入耳言語辱罵相對人，強迫相對人與之為性行為，動出手摑掌相對人及趕相對人
出家門之惡習，並毆打相對人成傷等情為真實，係以相對人提出之驗傷診斷書及調解
筆錄為據。惟上開驗傷診斷書係記載八十八年四月十八日之事實，調解筆錄日期則為
同年五月二十日，均在家庭暴力防治法施行前，原法院據以認定再抗告人於該法施行
後有家庭暴力之行為，於法即有違誤。再抗告意旨，指摘原裁定不當，聲明廢棄，非
無理由。
據上論結，本件再抗告為有理由，依民事訴訟法第四百九十二條第二項，裁定如主文
。
中      華      民      國    八十九    年      十      月      六      日
                              最高法院民事第一庭
                                  審判長法官  李  錦  豐
                                        法官  楊  鼎  章
                                        法官  吳  麗  女
                                        法官  陳  國  禎
                                        法官  陳  重  瑜
      右正本證明與原本無異
                                              書  記  官
中      華      民      國    八十九    年      十      月    二十五    日


司法院資訊處製作；財團法人民間司法改革基金會備份。
